臺灣高雄地方法院民事判決　九十二年度.訴字第二九九四號
　　原　　　告　丙○○○
　　法定代理人　乙○○
　　訴訟代理人　丁○○
　　被　　　告　甲○○
當事人間請求損害賠償事件，由刑事庭移送前來，本院於民國九十三年九月二十日言
詞辯論終結，判決如下：
    主    文
被告應給付原告新台幣佰捌拾貳萬陸仟零捌元，及自民國九十二年五月二十四日起
至清償日止，按週年利率百分之五計算之利息。
原告其餘之訴駁回。
訴訟費用由被告負擔十分之七，餘由原告負擔。
本判決第一項於原告以新台幣壹佰貳拾捌萬元為被告供擔保後，得假執行。但被告如
以新台幣佰捌拾貳萬陸仟零捌元為原告預供擔保，得免為假執行。
原告其餘假執行之聲請駁回。
    事    實    及    理    由
一、原告主張被告於民國九十一年八月十八日二十時四十分許，駕駛由機車改裝之無
    牌拼裝車，沿高雄縣茄萣鄉○○路由南往北方向行駛，途經該路嘉和高幹十九號
    電桿前時，本應於車輛行駛時注意車前狀況，隨時採取必要之安全措施，而依當
    時情形並無不能注意之情形，竟於行經上開路段時，因疏未注意車前狀況，煞車
    不及，撞及徒步行走之原告，致原告倒地，受有頭部外傷併左側蜘蛛膜下腔出血
    、右側頭皮下血腫並腦內出血、顏面骨骨折等傷害，經送醫治療後，原告目前仍
    為植物人狀態，日常生活均無法自理，且無痊癒之可能。爰依侵權行為法律關係
    ，請求被告給付醫藥費（限於醫院就醫部分）新台幣（下同）十二萬二千二百六
    十元、看護費三百萬九千三百九十八元、救護車費、購買藥品及抽痰衛生包等物
    品之雜費二十一萬七千二百七十一元、非財產上損害賠償二百萬元，共計五百三
    十四萬八千九百二十九元。從而聲明：（一）被告應給付原告五百三十四萬八千
    九百二十九元，及自起訴狀繕本送達被告翌日起至清償日止，按週年利率百分之
    五計算之利息。（二）願供擔保請准宣告假執行。
二、被告則以其對本件車禍之發生固有過失，惟原告亦有穿越馬路之過失，且原告年
    紀較大，其變成植物人未必為本件車禍所造成，又原告不一定有服用腦藥、人蔘
    粉之需要，原告請求之其他費用亦屬過高等語置辯。並聲明：（一）駁回原告之
    訴。（二）如受不利判決，願供擔保請准免為假執行。
三、查被告於九十一年八月十八日二十時四十分許，駕駛由機車改裝之無牌拼裝車，
    沿高雄縣茄萣鄉○○路由南往北方向行駛，途經該路嘉和高幹十九號電桿前時，
    未注意車前狀況，以隨時採取必要之安全措施，而依當時情形並無不能注意之情
    形，於行經上開路段時，疏未注意車前狀況，煞車不及，撞及徒步行走之原告，
    致原告倒地，受有頭部外傷併左側蜘蛛膜下腔出血、右側頭皮下血腫並腦內出血
    、顏面骨骨折等傷害之事實，為兩造所不爭執，並據原告提出診斷證明書一紙為
    證，堪信為真實。至被告抗辯原告亦有穿越馬路之過失云云，則為原告所否認，
    經查：本件車禍發生後，原告所掉落之鞋子及留下之血跡均位於路邊，此有道路
    交通事故調查報告表附於本件過失重傷害刑事案件（下稱系爭刑事案件）警卷內
    可稽，而按原告掉落之鞋子及遺留之血跡，既位於路邊，衡之常情，即難遽謂原
    告當時係處於穿越馬路行進中，是被告抗辯原告事故發生時，正處於穿越馬路中
    ，已難遽採。次查，依被告於系爭刑事案件偵查中自承：「我在十公尺有看到她
    （指原告），由西往東穿越馬路‧‧‧她聽到我按喇叭時，好像有要回頭‧‧‧
    我是三輪車左方車身部分碰到她左邊肩膀，因為她當時已經轉回頭了‧‧‧」等
    語（見臺灣高雄地方法院檢察署（下稱高雄地檢署）九十二年度偵字第五九三號
    卷第四頁反面），其中陳明「‧‧‧好像有要回頭‧‧‧」、「‧‧‧因為她當
    時已經轉回頭了‧‧‧」乙節相互以觀，已徵原告當時似走在被告前面，而非正
    在穿越馬路。此外，復參酌現場目擊證人即原告之夫乙○○於系爭刑事案件警詢
    中亦證述：「丙○○○由西往東穿越馬路後，再行走路邊往北，我跟在我太太後
    面。」等情，堪認車禍發生時原告已自西向東穿越馬路完畢，並處於路邊由南往
    北行走中。蓋原告於車禍發生時，若仍在穿越馬路中，衡情自應以右邊身體面向
    被告，若然！則不論原告聽到被告鳴按之喇叭聲後，是否回頭觀看，被告撞擊原
    告之部位，應係原告右邊身體或正面才合理，洵不可能撞到左邊肩膀。而按原告
    既於穿越馬路完畢後，在路邊由南往北行走時，始遭同向行駛之被告撞及，顯見
    原告穿越馬路之行為，核與車禍之發生並無因果關係，原告自不分擔車禍過失責
    任。此外，被告駕駛無牌拼裝車未注意車前狀況為本件車禍肇事原因，原告並無
    肇事因素乙節，亦經臺灣省高屏澎區車輛行車事故鑑定委員會鑑定無訛，有該委
    員會鑑定意見書附於高雄地檢署九十二年度調偵字第一七五號卷內可憑，益徵本
    件車禍之發生，係因被告應注意而未注意車前狀況所致，原告並無過失。從而，
    被告辯稱原告與有過失云云，不足採信。
四、按因故意或過失，不法侵害他人之權利者，負損害賠償責任。不法侵害他人之身
    體或健康者，對於被害人因此喪失或減少勞動能力或增加生活上之需要時，應負
    損害賠償責任。且不法侵害他人之身體、健康、名譽、自由、信用、隱私、貞操
    ，或不法侵害其他人格法益而情節重大者，被害人雖非財產上之損害，亦得請求
    賠償相當之金額。其名譽被侵害者，並得請求回復名譽之適當處分。民法第一百
    八十四條第一項前段、第一百九十三條第一項、第一百九十五條第一項分別定有
    明文。本件被告因過失駕駛行為致原告受傷，已如前述，原告自得依據侵權行為
    法律關係請求被告負損害賠償責任，茲就原告所受損害項目及數額分述如下：
（一）醫藥費（限於醫院就醫費用）部分：原告主張其於本件車禍受傷後，於九十一
      年八月十八日起至同年十一月十一日止在國立成功大學醫學院附設醫院（下稱
      成大醫院）住院治療，並自同年十一月十三日起至九十二年三月五日止，多次
      至成大醫院、行政院衛生署台南醫院（下稱台南醫院）就診，因此支出醫藥費
      用共計十二萬二千二百六十元之事實，有成大醫院醫療費用收據十紙及台南醫
      院醫療費用收據一紙附卷可參，則原告得請求之醫藥費用為十二萬二千二百六
      十元，堪予認定。
（二）看護費部分：原告主張其於受傷後即意識不清，成為植物人狀態，終身無法痊
      癒，故自九十一年十一月十四日起至九十九年六月十三日止（共計七年七個月
      ），有雇用看護予以照顧之必要，而原告除曾自九十一年十一月二十二日起至
      九十二年六月十一日止先後至仁村醫院、高新醫院住院接受照護，支出看護費
      六萬一千九百元外，並自九十一年十一月十四日起雇用一名外籍看護武氏深以
      照顧原告，且原告之子丁○○亦辭職專心照顧原告，故外籍看護之薪資及丁○
      ○辭職前之薪資均屬原告支出之看護費用。又外籍看護、丁○○之薪資分別為
      每月二萬零七百二十二元、一萬五千八百四十六元，共計三萬六千五百六十八
      元，扣除未到期部分之中間利息後，被告應給付原告看護費合計為三百萬九千
      三百九十八元等語。經查：
１、原告因本件車禍受有頭部外傷併左側蜘蛛膜下腔出血、右側頭皮下血腫並腦內出
    血等傷害，自九十一年八月十八日起至同年十一月十一日止在成大醫院住院治療
    ，目前為植物人狀態，該植物人狀態係因車禍受傷所引起，且原告日常生活完全
    無法自理，無法控制大小便，亦無痊癒之可能，業經本院宣告為禁治產人；而原
    告係於二十二年八月二十六日出生，九十一年八月十八日車禍發生時為七十八歲
    ，依行政院內政部統計之九十一年臺灣省簡易生命表所示，可認其尚有餘命八點
    六六年等事實，有成大醫院診斷證明書、九十三年二月二十六日（九三）成附醫
    外字第一七四八號函暨病患診療資料摘錄表、本院九十一年度禁字第二三七號民
    事裁定、九十一年臺灣省簡易生命表各一份在卷可憑，堪認原告自九十一年十一
    月十四日起至九十九年六月十三日止，確有接受看護之需要。從而，原告請求被
    告賠償該期間內支出之看護費用，即屬有據。
２、至原告固主張其子丁○○為照顧原告而辭職，其辭職後損失之薪資亦屬看護費用
    之一部，被告應予賠償云云，惟為被告所否認。經查，本件丁○○縱使辭職照顧
    原告，因而受有原來薪資短少之損失，然該項損失亦僅屬丁○○個人之損失，並
    非原告雇用看護所支出之看護費用，故原告主張看護費用應包括丁○○辭職前之
    薪資數額云云，不足採信。茲就原告得請求之看護費數額論述如下：
（１）自九十一年十一月十四日起至同年月二十一日止：
    原告主張其自九十一年十一月十四日起透過訴外人瑞華國際人力仲介有限公司（
    下稱瑞華公司），雇用一名外籍看護武氏深以照顧日常生活，迄今每月須支付該
    看護薪資二萬零七百二十二元等語，業據其提出瑞華公司外勞固定支出費用單七
    紙為證，堪信為真實。是原告主張自九十一年十一月十四日起至同年月二十一日
    止，共計支出看護費五千五百二十六元（計算式為：20722*8/30=5526，元以下
    四捨五入，以下均同），堪予採認。
（２）自九十一年十一月二十二日起至九十二年六月十一日止：
    查原告自九十一年十一月二十二日起至九十二年三月十二日止均於仁村醫院呼吸
    照護病房住院接受照顧，而因原告需要接受清潔及一般生活照護，仁村醫院已代
    聘合格之看護員供原告及其家屬聘請共用，費用依原告住院實際天數收取，原告
    於該期間內共計支付仁村醫院照護費用四萬元；另原告自九十二年三月十二日起
    至同年六月十一日止改至高新醫院呼吸照護病房住院接受照顧，高新醫院亦提供
    專職看護照顧原告，並向原告收取看護費二萬一千九百元，原告無須另外聘用看
    護人員等事實，有仁村醫院收據五紙、高新醫院收據三紙、仁村醫院九十三年三
    月九日仁村字第九三○○○八號函及高新醫院九十三年六月二十五日函各一份附
    卷可考，堪予認定。從而，原告於上開期間內，既在仁村醫院及高新醫院住院接
    受照顧，自無另行聘請看護之必要，故原告縱使自行雇用外籍看護而支出看護費
    ，核亦非必要之費用，是原告僅能向被告請求給付仁村醫院及高新醫院之看護費
    ，不得請求外籍看護之看護費。次查，原告請求被告賠償之仁村醫院、高新醫院
    看護費均包含於九十二年三月十二日之看護費，已如前述，該日之看護費顯有重
    複請求之情形，從而，原告不得請求被告賠償高新醫院九十二年三月十二日之看
    護費二百五十五元（計算式為：7900*1/31=255）。是原告主張自九十一年十一
    月二十二日起至九十二年六月十一日止，被告應賠償原告之看護費共計六萬一千
    六百四十五元（計算式為：40000+(00000-000)= 61645），堪予認定。
（３）自九十二年六月十二日起至言詞辯論終結之日即九十三年九月二十日止：
    原告自九十一年十一月十四日起雇用外籍看護以照顧日常生活，迄今每月須支出
    看護費用二萬零七百二十二元乙節，前已敘明，則自九十二年六月十二日起至本
    件言詞辯論終結之日即九十三年九月二十日止，原告共計支出看護費三十一萬七
    千零四十七元（計算式為：20722*(15+9/30)=317047），應由被告予以賠償。
（４）自九十三年九月二十一日起至九十九年六月十三日止：
    按請求將來給付之訴，以有預為請求之必要者為限，得提起之。民事訴訟法第二
    百四十六條定有明文。準此，原告請求被告預先給付本件言詞辯論終結後即九十
    三年九月二十一日起至九十九年六月十三日止之看護費，既屬將來給付之訴，即
    須有預為請求之必要，且須扣除中間利息。查被告既已拒絕給付九十一年十一月
    十四日起至九十三年九月二十日止之已到期看護費，堪認九十三年九月二十一日
    起之看護費亦有到期不履行之虞，則原告自有預為請求而提起將來給付之訴之必
    要。次查，原告每月支出之看護費為二萬零七百二十二元，業如前述，則依霍夫
    曼式計算法扣除中間利息（首期給付不扣除中間利息）後，被告應一次給付原告
    看護費計為一百二十五萬四千九百零九元（計算式為： (20722*59.00000000+
    (20722 *0.00000000)*0.00000000) =0000000.0000000000 。其中59.00000000
    為月別單利 (5/12)%第68月霍夫曼累計係數，0. 00000000為未滿一月日數折算
    月數之比例，0.00000000為月別單利 (5/12)%第69月霍夫曼單期係數）。
（５）綜上，原告得請求之看護費共計一百六十三萬九千一百二十七元（計算式為：
      5526+61645+317047+0000000=0000000）。
（三）其他雜費部分：原告復主張其因本件車禍受傷而支出救護車費、外勞仲介費、
      藥品費等雜費二十一萬七千二百七十一元，應由被告予以賠償等語。經查：
１、原告受傷後係乘坐救護車送醫治療，目前仍呈植物人狀態，無法控制大小便，需
    要看護人員照顧日常生活，且須自行購買抽痰管及氣切固定帶使用等情，有救護
    車費收據二紙、成大醫院九十三年二月二十六日（九三）成附醫外字第一七四八
    號函暨病患診療資料摘錄表一份在卷可佐，堪認原告有支出救護車費、外勞仲介
    費及購買氣切固定帶、抽痰衛生包、無塵紙巾、包大人尿褲、濕巾、紗布、棉板
    等物品之必要。次查，原告迄今已支出救護車費四千元、外勞仲介費一萬元、購
    買氣切固定帶、抽痰衛生包、無塵紙巾、包大人尿褲、濕巾、紗布、棉板等物品
    之費用一萬四千六百二十一元，共計二萬八千六百二十一元之事實，業據其提出
    收據（含統一發票）三十三紙為證，堪可認定，被告自應賠償原告上開支出。
２、再查，原告受傷後曾請吉安內眼科中醫診所（下稱吉安診所）李家麟醫師至成大
    醫院看診，診斷結果為重度腦挫傷、蜘蛛網膜下腔出血合併腦血腫致引起昏迷不
    醒，李家麟醫師遂建議原告服用該診所之腦藥，以改善顱內出血、血塊、水腫等
    症狀，原告因而購買腦藥服用，支出三萬六千元之事實，有吉安診所九十三年六
    月十四日來函一份、收據二紙附卷可憑，堪予認定，足見上開腦藥費用屬原告受
    傷後支出之必要治療費用，原告得向被告請求賠償。
３、原告又主張其支出爽身粉、涼被、衛生紙、洗髮乳、香浴乳、牛奶、氧氣製造機
    、電動病床、氣墊床、抽痰機、電子血壓計、人蔘粉、洗頭髮等費用十五萬二千
    六百五十元，被告亦應賠償云云，並提出收據（含統一發票）十九紙為證。惟查
    ：
（１）原告所提出之收據中，有三張收據計四百九十一元並未記載購買物品品名，原
      告亦未提出其他證據證明該項支出為何、是否為原告所支出及有無必要，故該
      部分費用不得請求。
（２）爽身粉、涼被、衛生紙、洗髮乳、香浴乳、牛奶均屬一般人日常生活所使用或
      服用之物品，洗頭髮亦屬日常生活行為之一，故原告提出有關爽身粉、洗頭髮
      等收據僅能證明曾經購買這些物品或服務，無法證明該項物品、服務係供原告
      使用或服用，原告復未舉證以實其說，從而此部分費用亦不得向被告請求。
（３）原告於本院審理中已自承其於受傷後大部分時間都住院治療，只有九十一年十
      一月間曾有三、四天出院在家療養，旋因受到感染重新住院治療等事實（見本
      院九十二年十一月二十六日、九十三年六月二十一日準備程序筆錄），堪認原
      告病情較適合持續住院治療觀察，並不適合回家療養，則原告為回家療養所支
      出之購買氧氣製造機、電動病床、氣墊床、抽痰機、電子血壓計等費用，即難
      認為係因受傷而支出之必要費用，是原告請求前揭費用均屬無據。
（４）至人蔘粉費用部分，經本院向成大醫院查詢原告有無服用人蔘粉之必要，成大
      醫院回覆：「人蔘粉並非必要，但有無助益可請教中醫師」等語，有該院九十
      三年二月二十六日（九三）成附醫外字第一七四八號函暨病患診療資料摘錄表
      一份附卷足憑，此外，原告亦未舉證證明原告確有服用人蔘粉之必要，是原告
      主張購買人蔘粉之費用為其因受傷支出之必要費用，應由被告賠償云云，不足
      採信。
４、綜上，原告得請求救護車費等雜費共計六萬四千六百二十一元（計算式為：
    28621+36000=64621）。
（四）非財產上損害賠償部分：原告主張其因本件車禍受有嚴重傷害，目前為植物人
      狀態，日常生活無法自理，需要他人照顧，且被告在事發後對原告置之不理，
      毫無和解之意，致原告精神上受有極大之痛苦，爰請求非財產上損害二百萬元
      等語。本院審酌原告因本件車禍受有頭部外傷併左側蜘蛛膜下腔出血、右側頭
      皮下血腫並腦內出血、顏面骨骨折等傷害，目前已為植物人狀態，亦無痊癒之
      可能，一切日常生活均需依靠他人照顧，已如前述，且被告迄未與原告達成和
      解，賠償原告所受物質上及精神上之損害，自堪認原告精神上受有極大之痛苦
      。此外，復參酌原告學歷為國小肄業，受傷前幫他人洗魚、殺魚，每月平均收
      入約一萬二千元，名下沒有財產；而被告為國小畢業，曾經擔任臨時之清潔工
      ，每月收入約一萬七千元，目前失業中，名下有土地一筆，價值七十一萬二千
      八百八十五元，此經兩造分別陳明，並有財政部臺灣省南區國稅局岡山稽徵所
      及台南市分局財產歸屬資料清單各一紙附卷可查等情，認原告請求非財產上損
      害二百萬元尚屬適當，應予准許。
（五）綜上所述，原告所支出之醫藥費、看護費、雜費、所受非財產上損害之數額共
      計為三百八十二萬六千零八元（計算式為：122260＋0000000＋64621＋
      0000000 ＝0000000）。
五、末按給付無確定期限者，債務人於債權人得請求給付時，經其催告而未為給付，
    自受催告時起，負遲延責任。其經債權人起訴而送達訴狀，或依督促程序送達支
    付命令，或為其他相類之行為者，與催告有同一之效力；遲延之債務，以支付金
    錢為標的者，債權人得請求依法定利率計算之遲延利息；應付利息之債務，其利
    率未經約定，亦無法律可據者，週年利率為百分之五，民法第二百二十九條第二
    項、第二百三十三條第一項前段及第二百零三條分別定有明文。經查，本件附帶
    民事起訴狀係於九十二年五月二十三日交由被告收受，有簽收紀錄附卷可憑（見
    本院九十二年度交簡附民字第一○號卷宗第六頁）；從而，原告依侵權行為之法
    律關係，請求被告給付三百八十二萬六千零八元，及自起訴狀繕本送達被告翌日
    即九十二年五月二十四日起至清償日止，按週年利率百分之五計算之利息，為有
    理由，應予准許。逾此部分之請求為無理由，應予駁回。
六、本件原告勝訴部分，兩造分別陳明願供擔保請准宣告假執行或免為假執行，核無
    不合，爰分別酌定相當之擔保金額，予以准許；至原告敗訴部分，其假執行之聲
    請失所附麗，應予駁回。
七、本件事證已臻明確，兩造其餘攻擊防禦方法及舉證，核於判決結果不生影響，爰
    不一一論斷，附此敘明。
據上論結，本件原告之訴一部為有理由，一部為無理由，依民事訴訟法第七十九條、
第三百九十條第二項、第三百九十二條第二項，判決如主文。
中　　　華　　　民　　　國　　九十三　　年　　　九　　　月　　二十九　　日
                                臺灣高雄地方法院民事第二庭
~B審判長法官　李昭彥
~B法　　　官　劉定安
~B法　　　官　楊筑婷
正本係照原本作成。
如不服本判決，應於送達後廿日內，向本院提出上訴狀並表明上訴理由，如於本判決
宣示後送達前提起上訴者，應於判決送達後十日內補提上訴理由書（須附繕本）。
中　　　華　　　民　　　國　　九十三　　年　　　十　　　月　　二十七　　日
~B法院書記官　胡淑芳
